【裁判字號】    90,自,58
【裁判日期】    900724
【裁判案由】    重婚等
【裁判全文】
臺灣桃園地方法院刑事判決                              九十年度自字第五八號
    自  訴  人  乙○○
    被      告  甲○○
右列被告因重婚案件，經自訴人提起自訴，本院判決如左：
    主  文
甲○○有配偶而重為婚姻，處有期徒刑參月，如易科罰金，以參佰元折算壹日，緩刑
貳年。
    事  實
一、甲○○明知其與大陸地區人民魏余會業於民國八十年十一月十三日，在大陸地區
    重慶市民政局涉外婚姻管理處公證結婚，而自該日起雙方即具有法律上合法之夫
    妻關係。甲○○明知上開婚姻關係並未解消，該婚姻關係仍繼續存在，為有配偶
    之人，竟基於重婚之故意，於八十九年五月十七日，又與大陸地區人民乙○○在
    重慶市民政局涉外婚姻管理處公證結婚，而重為婚姻，嗣並於八十九年六月一日
    向桃園縣中壢市戶政事務所辦理與乙○○之結婚登記。
二、案經乙○○提起自訴。
    理  由
一、訊據被告甲○○矢口否認有何重婚犯行，辯稱：伊未與自訴人乙○○、證人魏余
    會結婚，亦未於結婚相關文件上簽名，上開結婚手續均係自訴人自行辦理云云。
    經查：
    （一）被告與證人魏余會於右揭時、地公證結婚之事實，業據證人魏余會於本院
          八十九年自字第一五三號自訴狀中陳明稽詳，復有重慶市民政局發予之重
          民結（一九九一）字第一七九號結婚證、重慶市人民政府婚姻管理處華僑
          同國內公民港澳同胞同內地公民結婚登記申請書、本院八十年度認字第三
          七三九號認證書、切結書各一紙在卷可稽（均附於本院八十九年自字第一
          五三號案件卷宗內）。
    （一）被告與自訴人乙○○於右揭時、地公證結婚之事實，業據自訴人乙○○於
          本院審理中陳明：「（跟被告何時結婚？）八九年五月在重慶結婚，我們
          是到重慶市民政局涉外婚姻管理處公證結婚。」、「（在大陸辦理公證結
          婚需否作健康檢查？）要，除了健康檢查，還要有單身證明、戶籍謄本、
          台胞證、身分證、戶口名簿，去涉外婚姻管理處辦理登記公證，有一人負
          責主持公證儀式。」（見本院八十九年度自字第一五三號案件九十年五月
          三日審理筆錄）等語稽詳，復有重慶市民政局發予之重民結（二０００）
          字第七九六號結婚證、重慶市人民政府婚姻管理處華僑同國內公民港澳同
          胞同內地公民結婚登記申請書、本院八十九年度認字第六三九七號認證書
          、切結書各一紙在卷可稽。而被告嗣於八十九年六月一日向桃園縣中壢市
          戶政事務所辦理與自訴人乙○○之結婚登記，亦有被告自行提出之戶籍謄
          本一份在卷可稽。
    （三）被告雖辯稱：上開文件均非伊所簽名，然查，上開文件之簽名核與被告於
          本院應訊、被告所提出之答辯狀其上所載簽名均屬相同，且上揭本院之認
          證書及戶籍謄本如非被告親自辦理，自訴人又何能取得？況且上開文書經
          本院囑託財團法人海峽交流基金會函請重慶市民政局協查結果：上揭文書
          均屬真實，且上開兩結婚事實均已成立，此有該基金會八十九年十一月十
          四日（八九）海惠（法）字第０九０八四號函及所附重慶市婚姻收養登記
          管理中心回函一份附卷可稽，被告上開所辯，顯係卸責之詞，不足採信。
          綜上，被告確有重婚之事實洵堪認定，應依法論科。
二、查被告行為後刑法第四十一條易科罰金之規定，已於九十年一月四日修正，並經
    總統於同年月十日公布，業於同年月十二日生效，修正後得易科罰金之規定，由
    最重本刑三年以下有期徒刑之罪，修正為五年以下有期徒刑之罪，兩者相較，以
    新法較有利於被告，依刑法第二條第一項前段規定，應適用新法處斷。核被告甲
    ○○所為係犯刑法第二百三十七條前段之重婚罪。爰審酌被告高齡八十四歲，為
    孤苦無依之老兵、犯罪動機、目的、手段、所生之危害及犯後之態度等一切情狀
    ，量處如主文所示之刑，並諭知易科罰金之折算標準。末查，被告未曾受有期徒
    刑以上刑之宣告，有卷附台灣高等法院被告全國前案記錄表可按，渠因一時失慮
    ，偶罹刑典，經此偵審教訓，當知所警惕，信無再犯之虞，本院認所宣告之刑以
    暫不執行為適當，並諭知緩刑二年，以啟自新。
三、自訴人經合法傳喚無正當理由未到庭，爰依刑事訴訟法第三百三十一條第一項後
    段規定，不待其陳述逕行判決，附此敘明。
據上論斷，應依刑事訴訟法第三百四十三條、三百三十一條第一項後段、第二百九十
九條第一項前段，刑法第二條第一項前段、第二百三十七條前段、修正後第四十一條
第一項前段、第七十四條第一款，罰金罰鍰提高標準條例第二條，判決如主文。
中      華      民      國    九十      年      七      月    二十四    日
                                臺灣桃園地方法院刑事第一庭
                                    法  官    陳永來
右正本證明與原本無異。
如不服本判決，應於判決送達後十日內向本院提出上訴狀( 應附繕本 )，上訴於
臺灣高等法院。
                                    書記官   洪明媚
中      華      民      國     九十     年      七      月    二十六    日
刑法第二百三十七條
有配偶而重為婚姻或同時與二人以上結婚者，處五年以下有期徒刑；其相婚者亦同。


司法院資訊處製作；財團法人民間司法改革基金會備份。
